臺灣臺南地方法院刑事判決
109年度交易字第522號
公  訴  人  臺灣臺南地方檢察署檢察官
被      告  蔡銘彬


選任辯護人  周金城律師
            許玉娟律師
上列被告因過失傷害案件，經檢察官提起公訴（109年度調偵字
第1178號），本院判決如下：
    主    文
蔡銘彬犯過失傷害罪，處拘役參拾日，如易科罰金，以新臺幣壹
仟元折算壹日。
    事    實
一、蔡銘彬於民國108年8月15日16時10分許，駕駛車牌號碼000-
    0000號自用小客車，沿臺南市佳里區南24線公路，由東往西
    方向行駛，行經該線公路與台19線公路之交岔路口，作左轉
    彎時，原應注意汽車行駛至交岔路口，應遵守燈光號誌指示
    ，且應注意車前狀況，而依當時天候晴、日間自然光線、柏
    油路面乾燥、無缺陷、無障礙物、視距良好、行車管制號誌
    正常等情，並無不能注意之情事，竟疏未注意及此，於行駛
    至台24線公路停止線前，已見其行向之燈光號誌顯示黃燈，
    無法於紅燈亮起時通過該路口，仍貿然前行，並作左轉彎，
    且未注意車前狀況，適有蘇清宇騎乘車牌號碼000-000號普
    通輕型機車，沿上開交岔路口西側行人穿越道由西往東方向
    起駛，未在遵行車道內行駛，且未依號誌指示行駛，穿越路
    口，雙方因而發生碰撞，致蘇清宇人、車倒地，受有腦震盪
    、頭皮4公分撕裂傷併皮下血腫、左側第3第4肋骨骨折、雙
    手擦傷、雙膝部擦傷、左側腓骨骨折等傷害。蔡銘彬於肇事
    後警員至現場處理時，當場向警員承認其為肇事人，自首而
    願接受裁判。
二、案經蘇清宇訴由臺南市政府警察局佳里分局報告臺灣臺南地
    方檢察署檢察官偵查起訴。
    理  由
壹、程序部分：
    按被告以外之人於審判外之陳述雖不符刑事訴訟法第159條
    之1至之4等4條之規定，而經當事人於審判程序同意作為證
    據，法院審酌該言詞陳述或書面陳述作成時之情況，認為適
    當者，亦得為證據；當事人、代理人或辯護人於法院調查證
    據時，知有刑事訴訟法第159條第1項不得為證據之情形，而
    未於言詞辯論終結前聲明異議者，視為有前項之同意，同法
    第159條之5定有明文。經查，本判決下列所引用之證據，檢
    察官、被告蔡銘彬及其辯護人均同意有證據能力，且迄至言
    詞辯論終結前亦未聲明異議（見院卷第221至225頁），本院
    審酌該等證據取得過程並無瑕疵，與待證事實具有關聯性，
    證明力非明顯過低，以之作為證據係屬適當，依刑事訴訟法
    第159之5規定，認均具有證據能力。
貳、實體部分：
一、訊據被告固供承有於前揭時、地，駕駛上開自用小客車，與
    告訴人蘇清宇所騎乘之機車發生碰撞，致告訴人受有前開傷
    害之事實，然矢口否認有何過失傷害之犯行，辯稱：我是黃
    燈進入路口，當時我已經在路中央，所以採取繼續通過的措
    施，我以正常車速前進，當時確定我的左右方沒有車子，所
    以應該可以很順地通過路口，且我的後面還有車輛跟著，若
    緊急煞車，會影響到後車，我當時只有注意到我左右兩方沒
    有車子，還沒有看到告訴人的車子出現，看到告訴人的車子
    時已經來不及了等語；辯護人則為其辯護稱：車禍經鑑定及
    覆議的結果，均認為被告並無過失，且現行交通法規並未禁
    止於黃燈情形下通行，被告也沒有搶快的情形，告訴人於號
    誌轉為紅燈時，突然從騎車竄出行駛於行人穿越道，被告並
    無足夠時間採取相關安全措施，本件被告並無可歸責之事由
    等語。惟查：
  ㈠上開被告坦認之事實，除據告訴人於警詢指訴（見警卷第7至
    10 頁）外，且有道路交通事故現場圖、道路交通事故調查
    報告表㈠、㈡各1 份、現場及車損照片24張及奇美醫療財團法
    人佳里奇美醫院診斷證明書1紙在卷可佐（見警卷第11至13
    頁、第21至32頁、第17頁），此部分之事實，首堪認定。
  ㈡本院於109年9月10日當庭勘驗被告之行車記錄器攝入影像，
    製有勘驗筆錄（見院卷第57至59頁，內容詳如附件所示）及
    翻拍截圖8張（見院卷第63至77頁）在卷可稽，於影片顯示
    時間16：35：13至16：35：15（即圖2、3），被告駕車在案
    發路口停止線前，其行向之路口燈光號誌顯示為黃燈，迨影
    片顯示時間16：35：16（即圖4），被告甫進入路口作左轉
    彎時，燈光號誌旋即轉為紅燈，於斯時告訴人之機車出現在
    畫面左下角，朝對向騎來，可見被告駕車跨越停止線前，已
    見其行向之燈光號誌顯示黃燈，無法於紅燈亮起時通過該路
    口，仍貿然前行，並作左轉彎，且未注意告訴人之機車自對
    向起駛，是被告辯稱：我是黃燈進入路口，當時我已經在路
    中央，我以正常車速是可以通過路口的等語，與實情不符，
    當非可採。
  ㈢按汽車行駛時，駕駛人應注意車前狀況，並隨時採取必要之
    安全措施；汽車行駛至交岔路口，其行進、轉彎，應遵守燈
    光號誌之指揮，道路交通安全規則第94條第3項前段、第102
    條第1項第1款前段分別定有明文。又依道路交通標誌標線號
    誌設置規則第206條第4款、第5款第1目規定，圓形黃燈用以
    警告車輛駕駛人及行人，表示紅色燈號即將顯示，屆時將失
    去通行路權；而車輛面對圓形紅燈表示禁止通行，不得超越
    停止線或進入路口。而於綠燈及紅燈之間之所以設定固定秒
    數之警示黃燈以為緩衝，乃考量道路交通處於動態流動之狀
    態，基於其本身物理上之特質，為達維護道路交通安全之本
    旨，且為免車身於綠燈過線時，突然轉為紅燈，而導致駕駛
    人反變成闖紅燈之不合理結果，是駕駛人如在進入路口前見
    綠燈轉為黃燈時，應即時減速隨時作停車準備，而非搶黃燈
    加速前進，以免闖紅燈，待復轉為綠燈時，始能繼續前進。
    查被告駕車行駛至南24線與台19線交岔路口之停止線前，即
    已見燈光號誌顯示黃燈，仍執意搶黃燈往前行駛，而進入本
    件交岔路口作左轉彎，燈光號誌旋即轉為紅燈，被告亦疏未
    注意車前狀況，適有告訴人騎乘機車沿交岔路口西側行人穿
    越道由西往東作起駛，穿越路口，雙方因而發生碰撞，可徵
    被告駕車行經本件案發路口，搶黃燈作左轉彎，且未注意車
    前狀況，而與告訴人騎乘之機車發生碰撞，顯有過失。而告
    訴人所受之前開傷害與被告駕車之過失之間，具有相當之因
    果關係，被告自應就告訴人受傷之結果負過失傷害責任。
　㈣至本件車禍經鑑定結果雖認：「一、蘇清宇駕駛普通輕型機
    車，未依號誌指示行駛，為肇事原因。二、蔡銘彬無肇事因
    素。」，再送覆議結果認定：「同臺南市車輛行車事故鑑定
    委員會之鑑定意見，惟意見文字修正為：一、蘇清宇駕駛普
    通輕型機車，未在遵行車道內行駛，未依號誌指示行駛，為
    肇事原因。二、蔡銘彬無肇事因素。」，有臺南市車輛行車
    事故鑑定委員會109年8月24日南市交鑑字第1091037988號函
    附之南鑑0000000案鑑定意見書、臺南市政府109年10月29日
    府交運字第1091314236號函附之覆議意見書在卷（見院卷第
    23至26頁、第145至148頁），然而上開鑑定結果，並未就被
    告駕車之行向號誌予以說明，又覆議結果縱認被告駕車行經
    號誌管制肇事岔路口，黃燈進入路口，作左轉，發生撞擊事
    故，惟分析意見針對被告駕車行經停止線前，燈光號誌已顯
    示為黃燈，迨被告駛入路口作左轉彎時，燈光號誌旋即轉為
    紅燈，且被告對於告訴人騎車自對向起駛，穿越路口，未能
    注意，肇致本件車禍之過程，理由付之闕如，亦與本院勘驗
    行車記錄器光碟認定之事實有違，上開鑑定及覆議意見並非
    可採。從而，辯護人以此認為被告並無可歸責之事由，即屬
    無據。
　㈤綜上所述，本件事證明確，被告犯行堪以認定，應依法論科
    。
二、核被告所為，係犯刑法第284條前段之過失傷害罪。被告於
    肇事後，在未有偵查犯罪職務之機關或公務員發覺其為犯罪
    人前，即向處理本件道路交通事故，尚不知肇事者為何人之
    現場處理警員承認其為肇事人，自首並接受裁判乙情，有臺
    南市政府警察局佳里分局交通分隊道路交通事故肇事人自首
    情形紀錄表1紙在卷可稽（見警卷第14頁），爰依刑法第62
    條前段之規定減輕其刑。
三、爰審酌被告駕車上路，本應遵守交通規則，以維自身及用路
    人、車之安全，其於行經案發交岔路口，行向號誌由黃燈轉
    換為紅燈之際，仍貿然前行跨越停止線而駛入路口，且疏未
    注意車前狀況，肇致本件車禍，造成告訴人受傷，所受傷勢
    非輕，並考量告訴人騎車未在遵行車道內行駛，且未依號誌
    指示行駛，為肇事主因，被告犯後否認犯行，因賠償金額與
    告訴人無法達成共識，迄未與告訴人調解成立及賠償告訴人
    之損害，兼衡被告自陳專科畢業之教育程度，已婚、育有2
    名女兒均已成年，目前從事業務，月收入約新臺幣4萬元，
    現與太太、女兒同住，需扶養太太（見院卷第228至229頁）
    等一切情狀，量處如主文所示之刑，並諭知易科罰金之折算
    標準，以資懲儆。
據上論斷，應依刑事訴訟法第299條第1項前段，刑法第284條前
段、第62條前段、第41條第1項前段，刑法施行法第1條之1第1項
，判決如主文。
本案經檢察官葉清財提起公訴，檢察官鄭聆苓到庭執行職務
中　　華　　民　　國　　109 　年　　12　　月　　31　　日
                  刑事第九庭  法　官  張婉寧
以上正本證明與原本無異。
如不服本判決應於收受本判決後20日內向本院提出上訴書狀，並
應敘述具體理由。其未敘述上訴理由者，應於上訴期間屆滿後20
日內向本院補提理由書狀（均須按他造當事人之人數附繕本）「
切勿逕送上級法院」。 
　　　　　　　　　　　　　　　書記官  蔡雅惠　　　　　　
中　　華　　民　　國　　110 　年　　1 　　月　　4 　　日

附錄論罪科刑法條：
中華民國刑法第284條
因過失傷害人者，處1年以下有期徒刑、拘役或10萬元以下罰金
；致重傷者，處3年以下有期徒刑、拘役或30萬元以下罰金。

附件：
代稱：A車（被告駕駛之車牌號碼000-0000號自小客車）
      B車（告訴人騎乘之車牌號碼000-000號普通輕型機車）
RCB-6815行車記錄器攝入影像.AVI   2019/08/15（下同） 16:33:34～16:35:11 畫面開始，A車於南24線公路某路口停紅綠燈，後沿南24線公路由東往西向行駛。  16:35:12 A車沿南24線公路由東向西行駛至案發路口，該紅綠燈燈號為綠燈。 圖1 16:35:13 A車繼續向前行駛，該紅綠燈燈號轉為黃燈。 圖2 16:35:15 A車車頭經過停止線，該紅綠燈燈號為黃燈。 圖3 16:35:16 A車開始向左轉，該紅綠燈燈號轉為紅燈。B車出現於畫面左下角（紅圈處），車頭逆向。 圖4 16:35:18 A車繼續左轉。B車自臺19線公路逆向穿越與南24線之交叉路口，朝南24線由西向東方向行駛。 圖5 16:35:19 A車與B車於臺19線公路斑馬線前發生碰撞。 圖6 16:35:19 B車駕駛人騰空、安全帽脫落。A車煞停。 圖7 16:35:22 A車傳出拉手剎車聲。 圖8 16:35:29 A車傳出車門關閉聲。  16:35:31 有3人自右方藥局出現，其中2人穿越馬路，朝碰撞發生處移動。  16:35:43 A車再次傳出關門聲。  16:36:07 著白色帽子、條紋POLO衫男子自畫面左下方進入畫面，撿拾安全帽及散落物品。  16:36:14 著橘色POLO衫男子自藥局門口穿越馬路，朝碰撞發生處移動。  16:36:28 警車出現於畫面中間。著白色帽子、黑色袖子紅色POLO衫男子自早餐店穿越馬路，朝碰撞發生處移動。  16:36:37 畫面停止。